【裁判字號】    98,上,1196
【裁判日期】    990406
【裁判案由】    給付價金
【裁判全文】
臺灣高等法院民事判決                  98年度上字第1196號
上  訴  人  中華民國拳擊協會
法定代理人  甲○○
訴訟代理人  景玉鳳律師
            沈建宏律師
被上訴人    匯豐旅行社股份有限公司
法定代理人  乙○○
訴訟代理人  彭上華律師
上列當事人間請求給付價金事件，上訴人對於中華民國98年10月
9日臺灣臺北地方法院98年度訴字第1204號第一審判決提起上訴
，本院於中華民國99年3月23日言詞辯論終結，判決如下：
    主    文
上訴駁回。
第二審訴訟費用由上訴人負擔。
    事實與理由
一、本件被上訴人起訴主張：
    上訴人中華民國拳擊協會（下稱中華拳協）及原審共同被告
    中華台北國際拳擊發展協會（下稱台北拳協）共同主辦於民
    國（下同）97年5月23日至同年6月1日在台北縣新莊體育館
    舉行之2008第一屆國際拳擊總會主席盃錦標賽（下稱系爭錦
    標賽）。委請被上訴人辦理代訂機位、租車、安排市區觀光
    、人員協調等事宜(下稱系爭事務)，尚欠被上訴人合計新台
    幣（下同）156萬4,515元之費用未給付。上訴人與台北拳協
    均對外列名為共同主辦單位，均與被上訴人有委任契約存在
    ，且已明示對委任報酬債務負全部給付責任，應連帶負責。
    如上訴人中華拳協主張對內並未實際授權，但其既為主辦單
    位，並收受以之為抬頭之簽收單，當然知悉承辦人員會依職
    責接洽各種事務，依民法第169條規定，應負表見代理之授
    權人責任。爰依委任契約、連帶債務及表見代理之法律關係
    ，請求上訴人與台北拳協連帶給付上開費用。先位聲明求為
    判決：(一)上訴人與台北拳協應連帶給付被上訴人156萬451
    5元，及自98年9月1日起至清償日止，按年息5％計算之利息
    。(二)願供擔保請准宣告假執行。如認被上訴人非連帶債務
    人，亦屬不真正連帶債務，上訴人與台北拳協各應負全部給
    付責任。備位聲明求為判決：(一)上訴人中華拳協及台北拳
    協應各給付被上訴人156萬4,515元，及自98年9月1日起至清
    償日止，按年息百分之5計算之利息。如其中之一人已給付
    ，於其已給付範圍內，另一人免再為給付。(二)願供擔保請
    准宣告假執行。
二、上訴人則以：上訴人中華拳協從未與被上訴人有任何書面契
    約簽訂或口頭上合意，二造間並無任何契約關係存在，且被
    上訴人業於原審準備程序中，表示系爭業務係與台北拳協接
    洽，已自認與上訴人無契約關係存在。且被上訴人所提之證
    物僅能證明上訴人為系爭錦標賽協辦單位之一，無法證明上
    訴人有委任被上訴人為系爭事務。上訴人並無授予台北拳協
    ，和被上訴人訂立系爭委任契約之授權外觀，對於台北拳協
    向哪一家公司接洽及台北拳協未經同意開立上訴人抬頭收據
    之事實，均未知悉，自無從為反對之意思表示。被上訴人未
    向上訴人求證系爭業務是否屬實，交易上容有重大過失，不
    符合表現代理善意無過失相對人之要件。且並無任何法律規
    定與契約約定上訴人與台北拳協間存有連帶責任等語，資為
    抗辯。
三、原審判決：上訴人與台北拳協各應給付被上訴人1,564,515
    元及自98年9月1日起至清償日止按年息百分之五計算之利息
    ，上訴人與台北拳協任一位為清償時，另一位於清償範圍內
    ，同免給付義務。並以供擔保為條件，為准、免假執行之宣
    告，而駁回被上訴人其餘之訴。上訴人不服提起上訴，其上
    訴聲明為：(一)原判決不利於上訴人部分廢棄。(二)上開廢棄部
    分，被上訴人在第一審之訴及假執行之聲請均駁回。(三)第一
    、二審訴訟費用由被上訴人負擔。台北拳協就其敗訴部分，
    未據聲明不服，此部分已告確定。被上訴人答辯聲明為：上
    訴駁回，第二審訴訟費用由上訴人負擔。
四、本件經依民事訴訟法第463條、第270條之1第1項第3款規定
    ，整理兩造不爭執事項並協議兩造簡化爭點為：
（一）兩造不爭執事項：
  １、2008第一屆國際拳擊總會主席盃錦標賽於97年5月23日至
      同年6月1日在台北縣新莊體育館舉行，該賽事之主辦單位
      包含台北縣政府、台北市政府、上訴人中華拳協及台北拳
      協。
  ２、台北拳協派員與被上訴人接洽，委任被上訴人處理系爭賽
      事外國參賽者之食宿、交通事宜，被上訴人業已依約辦理
      完畢，費用共計156萬4515元，收費明細表均列上訴人為
      相對人，並開立以上訴人為買受人之統一發票予上訴人，
      經台北拳協會計簽收轉送中華拳協，惟系爭款項迄未獲給
      付。
  ３、上訴人因主辦系爭賽事聲請補助，而分別獲行政院體委會
      補助1,881,293元、台灣中油有限公司補助30萬元、中華
      郵政股份有限公司補助10萬元、外交部補助70萬元、內政
      部補助5萬元及台北縣教育局補助100萬元，上訴人理事長
      另樂捐100萬元。上訴人並已支付系爭賽事之相關費用301
      萬8085元、撥付國際拳賽協會補助款二筆各606,000元及6
      60,000元，印刷費二筆各6,888元及20萬元，尚有結餘540
      ,320元。
（二）兩造爭點：
  １、兩造間就上開處理外國參賽者之食宿、交通事宜，有無委
      任契約關係存在？
  ２、如兩造間無委任契約關係，上訴人應否負表現代理之授權
      人責任？
  ３、被上訴人可否請求上訴人給付處理上開事宜之報酬？
五、茲就上開爭點，析述本院得心證之理由如下：
（一）兩造間就上開處理外國參賽者之食宿、交通事宜，有無委
      任契約關係存在？
  １、按民法第153條規定「當事人互相表示意思一致者，無論
      其為明示或默示，契約即為成立。當事人對於必要之點，
      意思一致，而對於非必要之點，未經表示意思者，推定其
      契約為成立，關於該非必要之點，當事人意思不一致時，
      法院應依其事件之性質定之」，是契約之成立以當事人對
      必要之點互為意思表示一致為要件。又按當事人主張有利
      於己之事實者，就其事實有舉證之責任，民事訴訟法第27
      7條前段定有明文。本件被上訴人主張兩造間就處理系爭
      比賽外國參賽人員之食宿、交通事宜，有委任關係存在，
      既為上訴人所否認，則被上訴人自應就委任契約確已成立
      之事實負舉證責任。
  ２、查被上訴人雖主張上訴人係經由訴外人張德潤、莊智清、
      葉鳳強、林明順、林訓、王信良等人與其聯繫，並以上訴
      人及台北拳協共同主辦第一屆國際拳擊總會主席盃2008國
      際邀請賽之名義與其接洽，委託其代訂機票，及安排參賽
      人員觀光、比賽期間車輛調度租車及協調等事務，兩造間
      有委任之契約關係存在云云，並提出張德潤等人之名片為
      證（見本院卷第87頁），查依被上訴人提出之名片所示，
      林明順無拳擊相關名銜，林訓、葉鳳強為上訴人所屬人員
      ，張德潤、莊智清、王信良分別為第一屆國際拳擊總會主
      席盃2008國際邀請賽大會秘書長、活動總監、副執行長，
      分屬不同團體，被上訴人並提出與其洽訂契約之人有經上
      訴人授權之證據，且本件委託事項係台北拳協與被上訴人
      接洽商定，被上訴人並至台北拳協事務所接洽各項事務等
      情，已據被上訴人於原審陳明在卷（見原審卷第39頁、第
      59頁），被上訴人未既舉證曾與上訴人洽談訂約事宜，亦
      未舉證與其洽商訂約者，係本於上訴人之授權而與之洽商
      ，徒以上訴人為系爭錦標賽之共同主辦單位，主張兩造間
      有委任契約關係存在，應非可取。
（二）如兩造間無委任契約關係，上訴人應否負表現代理之授權
      人責任？
  １、按由自己之行為表示以代理權授與他人，或知他人表示為
      其代理人而不為反對之表示者，對於第三人應負授權人之
      責任，民法第169條訂有明文。又按民法第169條規定之表
      見代理，係為保護第三人而設，本人如有使第三人信以為
      其有以代理權授與他人之行為，而與該他人交易，即應使
      本人負授權人責任（最高法院70年台上字第3515號判例參
      照）。
  ２、本件上訴人與台北拳協同為系爭錦標賽之主辦單位，舉凡
      舉辦系爭錦標賽籌備企之召開、及向各單位聲請補助、借
      用場地、聲請簽證等對外事宜，均係以上訴人之名義行文
      ，有以上訴人名義所發函件多份在卷可稽（見原審卷第11
      8至134頁），客觀上已足使人認上訴人為系爭錦標賽之主
      要主導者。而本件雖係台北拳協人員出面與被上訴人洽商
      訂約，惟與被上訴人接洽之人要求收款單據及發票開給上
      訴人，因為上訴人要報帳等情，已據被上訴人陳明在卷（
      見本院卷第48頁），並有指名為上訴人之收費明細表、簽
      收單在卷足憑（見原審卷第23至34頁）。衡諸一般社會觀
      念，多數團體間合作舉辦活動時，必互相分工，惟其間工
      作分配難為外人所知，故第三人與之交易時，依其交易內
      容，可認為係直接涉及該合作舉辦之活動時，該第三人通
      常會認為與其接洽者，為有權代理主辦單位全體。台北拳
      協於與被上訴人洽訂契約時，既要求相關之收款單據及發
      票開立上訴人為買受人，則被上訴人主張台北拳協係代理
      主辦單位之一之上訴人與之洽談契約，尚非全然無據。
  ３、又查被上訴人開立以上訴人為買受人之發票，業經上訴人
      收受，為上訴人所不爭（見原審卷第89頁），而上訴人於
      收受被上訴人開立之單據時，應已知悉台北拳協有以其為
      契約當事人洽定契約之事實，其既不將之返還，亦不為反
      對之意思表示，足使被上訴人相信台北拳協為有權代理被
      上訴人訂立系爭委任契約，依前揭說明，被上訴人主張上
      訴人應負表見代理之授權人責任，即屬有據。
（三）被上訴人可否請求上訴人給付處理上開事宜之報酬？
      上訴人既應負表見代理之授權人責任，則被上訴人自得請
      求上訴人給付處理上開委任事務之報酬。
六、綜上所述，本件被上訴人主張上訴人應負表見代理人之授權
    人責任，為可採，上訴人所辯均為無可取。從而，被上訴人
    本於表見代理之法律關係，請求上訴人給付1,564,515元及
    自98年9月1日起至清償日止按年息百分之五計算之利息，為
    有理由，應予准許。是則原審判命上訴人如數給付，並以供
    擔保為條件，為准、免假執行之宣告，於法並無不合。上訴
    意旨指摘原判決不當，求予廢棄改判，為無理由，應予駁回
    其上訴。
七、本件事證已臻明確，兩造其餘之攻擊防禦方法及所提證據，
    經審酌後認均無礙判決之結果，爰不予一一論述。
八、據上論結，本件上訴為無理由，依民事訴訟法第449條第1項
    、第78條，判決如主文。
中    華    民    國    99    年    4     月    6     日
                  民事第三庭
                        審判長法  官 林敬修
                              法  官 吳青蓉
                              法  官 張靜女
正本係照原本作成。
如不服本判決，應於收受送達後20日內向本院提出上訴書狀，其
未表明上訴理由者，應於提出上訴後20日內向本院補提理由書狀
（均須按他造當事人之人數附繕本）上訴時應提出委任律師或具
有律師資格之人之委任狀；委任有律師資格者，另應附具律師資
格證書及釋明委任人與受任人有民事訴訟法第466條之1第1項但
書或第2項（詳附註）所定關係之釋明文書影本。
中    華    民    國    99    年    4     月    7     日
                              書記官 蕭麗珍
附註：
民事訴訟法第466條之1（第1項、第2項）：
對於第二審判決上訴，上訴人應委任律師為訴訟代理人。但上訴
人或其他法定代理人具有律師資格者，不在此限。
上訴人之配偶、三親等內之血親、二親等內之姻親，或上訴人為
法人、中央或地方機關時，其所屬專任人員具有律師資格並經法
院認為適當者，亦得為第三審訴訟代理人。

司法院資訊處製作；財團法人民間司法改革基金會備份。
